【裁判字號】    95,交上易,1018
【裁判日期】    950912
【裁判案由】    過失傷害
【裁判全文】
臺灣高等法院臺中分院刑事判決      95年度交上易字第1018號
上  訴  人
即  被  告  甲○○
上列上訴人因過失傷害案件，不服台灣苗栗地方法院94年度交易
字第86號，中華民國95年6月15日第一審判決（起訴案號：台灣
苗栗地方法院檢察署94年度偵字第3654號），提起上訴，本院判
決如下：
    主  文
上訴駁回。
    事  實
一、甲○○於民國94年2月23日16時25分許，騎乘車號BXQ-459號
    重型機車，沿苗栗縣公館鄉○○村○○道由北往南方向行駛
    ，途經沿山道與東西橋口之鄉村道路○○路名）有號誌交岔
    路口，明知其遵行方向燈光號誌為紅燈，依道路交通安全規
    則第90條、第94條第3 項之規定，理應注意遵守道路交通號
    誌之指示，及注意車前狀況並隨時採取必要之安全措施，而
    依當時天候晴、路面乾燥無缺陷、視距良好且無障礙物等情
    形觀之，並無任何不能注意之情事。甲○○應注意能注意卻
    疏未注意，竟貿然闖紅燈直行穿越該交岔路口，適有丙○○
    （被訴過失傷害部分，另為不起訴處分）駕駛車號 2F-4978
    號自用小客車，沿前揭鄉村道路由西往東方向正穿越該交岔
    路口，甲○○發現時已煞閃不及，其機車之車頭因而撞上丙
    ○○車輛之左側車身，致丙○○受有頭部外傷、腦震盪、左
    臉擦挫傷之傷害，甲○○自己則受有下頷骨開放性骨折、右
    股骨開放性骨折、第12胸椎壓迫性骨折、頭部外傷之傷害。
二、案經丙○○訴由苗栗縣警察局苗栗分局報告臺灣苗栗地方法
    院檢察署檢察官偵查起訴。
    理  由
一、上開事實訊據上訴人即被告甲○○矢口否認犯行，辯稱：伊
    並無過失云云。然查：
（一）本件車禍之告訴人確係因被告肇事致受有頭部外傷、腦震
      盪、左臉擦挫傷之傷害，業經告訴人於警訊、偵查中指訴
      歷歷，復有弘大醫院出具之診斷證明書1 紙在卷可稽。
（二）車禍之肇事原因，確係因為被告闖紅燈所致，亦據在場目
      擊之證人邱桶堂於警詢、偵查及審理中證述明確，與告訴
      人之指訴相符。而證人邱桶堂與告訴人及被告均素不相識
      ，只因適在現場而經警員延請為證，其立場客觀公平，並
      無瑕疵，其證述應屬可信。被告所辯並無過失云云，實無
      可採。
（三）按機車駕駛人於行車時應遵守交通號誌之規定，不得闖紅
      燈；且應注意車前狀況，隨時採取必要之安全措施，道路
      交通安全規則第90條第1 項、第102條第1項第11款、第94
      條第3 項分別定有明文，被告騎乘機車自應注意上述道路
      交通安全規定。而依當時路況為天候晴、路面乾燥無缺陷
      、視距良好且無障礙物，並無任何不能注意之情事，亦有
      道路交通事故現場圖及調查報告表各1份、現場照片8張等
      附卷可憑，被告應注意能注意而不注意，致擅闖紅燈肇事
      ，且造成告訴人受傷，顯然已違反道路交通安全規則而有
      過失，且該過失與告訴人間之受傷有相當因果關係。從而
      ，本件罪證明確，被告過失犯行洵堪認定。
二、核被告甲○○所為，係犯刑法第284條第1項前段之過失傷害
    罪。原審依刑法第284條第1項前段、修正前刑法第41條第 1
    項前段、罰金罰鍰提高標準條例第1條前段、第2條，審酌被
    告之過失程度、所生之危害、肇事後之態度及被害人之受傷
    非重，而被告本身於該肇事亦已受傷，且其受傷情形較諸告
    訴人尤重，在此事件業已受有相當大之教訓等一切情狀，判
    處拘役肆拾日，如易科罰金，以佰元折算壹日，核其認事
    用法，並無不合。被告上訴堅持當時並無闖紅燈，惟查，原
    審認定被告犯行明確，已於理由中詳加敘明，其認定核無違
    誤，被告上訴為無理由，應予駁回。
三、被告於行為時之刑法第41條第1 項前段規定：「犯最重本刑
    為5年以下有期徒刑以下之刑之罪，而受6個月以下有期徒刑
    或拘役之宣告，因身體、教育、職業、家庭之關係或其他正
    當事由，執行顯有困難者，得以1元以上3元以下折算一日，
    易科罰金。」又被告行為時之易科罰金折算標準，修正前罰
    金罰鍰提高標準條例第2 條前段（現已刪除）規定，就其原
    定數額提高為100倍折算1日，則本件被告行為時之易科罰金
    折算標準，應以銀元300元折算1日，經折算為新臺幣後，應
    以新臺幣900元折算為1日。惟95年7月1日修正公布施行之刑
    法第41條第1項前段則規定：「犯最重本刑為5年以下有期徒
    刑以下之刑之罪，而受6 個月以下有期徒刑或拘役之宣告者
    ，得以新臺幣1千元、2千元或3千元折算1日，易科罰金。」
    比較修正前後之易科罰金折算標準，以95年7月1日修正公布
    施行前之規定，較有利於被告，則應依刑法第2條第1項前段
    ，適用修正前刑法第41條第1 項前段規定，定其折算標準，
    附此敘明。
四、據上論斷，應依刑事訴訟法第368條、刑法第2條第1項前段
    ，判決如主文。
本案經檢察官乙○○到庭執行職務。
中    華    民    國    95    年    9     月    12    日
               刑事第六庭  審判長法  官  李  文  雄
                                 法  官  邱  顯  祥
                                 法  官  劉  連  星
上列正本證明與原本無異。
不得上訴。
                                 書記官  陳  秀  真
中    華    民    國    95    年    9     月    13    日
附錄：本案論罪科刑法條全文
刑法第284條第1項：
因過失傷害人者，處6月以下有期徒刑，拘役或500元以下罰金，
致重傷者，處1年以下有期徒刑、拘役或500元以下罰金。
                                                      Ｆ


司法院資訊處製作；財團法人民間司法改革基金會備份。
